臺灣宜蘭地方法院刑事判決　　　　　　　 94年度訴字第425號
　　公　訴　人　臺灣宜蘭地方法院檢察署檢察官
　　被　　　告　乙○○
　　指定辯護人　本院公設辯護人甲○○
上列被告因強盜案件，經檢察官提起公訴（九十四年度偵字第二
六三九號），本院判決如下：
    主  文
乙○○意圖為自己不法之所有，以恐嚇使人將本人之物交付，未
遂，處有期徒刑月，如易科罰金，以佰元折算壹日。
    事  實
一、乙○○於民國九十四年九月二日十四時十五分許，酒後泥罪
    且已達精神耗弱程度後，竟在其位於宜蘭縣羅東鎮○○路○
    段三０七巷五號住處廚房內，見丙○○徒步在外發送傳單時
    ，基於為自己不法所有之意圖而持其母所有之菜刀至屋外，
    喝令丙○○交付身上財物，然因丙○○不予理會仍繼續發送
    傳單，遂自後抓住丙○○並持菜刀抵近丙○○頸部，威嚇丙
    ○○交付財物，致使丙○○心生畏懼，恐其生命、身體遭受
    危害，然其仍即察見乙○○神智不專注且左搖右晃重心不穩
    ，便掙脫逃逸而報警後，經警到場當場查獲乙○○，並扣得
    菜刀一支。
二、案經丙○○訴由宜蘭縣警察局羅東分局報告臺灣宜蘭地方法
    院檢察署檢察官偵查起訴。
    理  由
一、訊據被告乙○○固坦承確於上開時、地持其母所有之菜刀與
    發送傳單之被害人丙○○對談等情不諱，但矢口否認有持菜
    刀向被害人丙○○強索財物之犯行，並執：事發當日其已酒
    醉，因其母要其至對面磨菜刀，始持菜刀外出而遇見發送傳
    單之丙○○；其係趨前向丙○○索討香菸，但遭拒，隨後丙
    ○○便騎乘機車離去並報警；過程中其均將菜刀捧在胸前，
    未與丙○○有何肢體接觸，當日所為應屬酒後失態等語置辯
    。然查：
  (一)前揭事實，業據被害人丙○○於本院審理時到庭結證：其不
    認識乙○○，事發當時其正發送傳單至乙○○住處前，乙○
    ○便衝出喝令其交出金錢，其不予裡會並繼續發送傳單，乙
    ○○即稱：若不將錢交出就拿菜刀砍你等語，其仍認乙○○
    係開玩笑而繼續發傳單，但再往前幾家後，乙○○便自後將
    之抓住，其回頭看即見乙○○已持菜刀抵近其頸部，其心生
    畏懼恐生命、身體遭受危害，但見乙○○左搖又晃似乎不專
    心，便趁機掙脫逃往巷口報警，乙○○並未自後追趕等語綦
    詳，核與被告於於九十三年九月三日八時二十分之警詢時自
    承：其於九十四年九月二日十四時十五分許，自住處廚房拿
    取菜刀至屋外喝令發送傳單之男子交出身上財物，然該名男
    子趁其不注意之際將其推開後即離去等語契合一致。況衡以
    被害人丙○○與被告乙○○素昧平生，毫無怨懟亦無仇隙，
    更於本院審理後當庭陳明不願對被告提出告訴等情，即徵被
    害人丙○○到庭所證各語，顯非設詞誣攀欲入被告於重罪之
    詞，當與真實相符而可採憑。
  (二)被告乙○○遭警查獲後測得之呼氣中酒精濃度為每公升一點
    零七毫克，已有泥醉情事，有酒精濃度測試單及刑法第一百
    八十五條之三案件測試觀察紀錄表各一份在卷可稽。是再互
    核證人丙○○前開：乙○○當時重心不穩且神智不專注之證
    言，及被告乙○○於九十四年九月二日十四時四十七分進行
    呼氣中酒精濃度測試後，迄至翌日（即同年月三日）八時二
    十分許始能製作警詢筆錄之客觀情狀，與卷附現場照片所示
    被告遭警查獲後之表情、舉止，顯徵其於行為時，應確有如
    卷附酒醉程度及症狀資料所示之強度酩酊，噁心、嘔吐、意
    識混亂、步行困難、言語不清及易進入睡眠狀態等情明確，
    堪認其於行為時之精神狀態，應已達精神耗弱之程度甚明。
    此外，復有被告乙○○所持之菜刀一支扣案，暨被害人丙○
    ○發送之傳單一紙存卷足佐。本件事證已臻明確，被告所辯
    各語咸屬飾責避究之語，委無可採，其犯行洵堪認定，應予
    依法論科。
二、按恐嚇取財行為，不限於以將來惡害通知被害人，即以現實
    之強暴、脅迫為手段使被害人交付財物，若未至使被害人達
    到不能抗拒之程度者，仍應論以刑法第三百四十六條恐嚇取
    財罪。反觀刑法第三百二十八條所稱之強盜罪，則係以強暴
    、脅迫或他法致使不能抗拒而取他人之物或使其交付為構成
    要件。申言之，刑法第三百四十六條第一項之恐嚇取財罪，
    係以威嚇手段使人畏懼而交付其物，交付與否，被害人尚有
    意思自由及斟酌之餘地，非若強盜罪之強暴、脅迫程度，須
    致抑壓被害人之抗拒或使被害人身體上、精神上處於不能抗
    拒之狀態，兩者在對於被害人施用威嚇之程度上，顯有差異
    。最高法院四十五年臺上字第一五八三號、四十八年臺上字
    第九八六號及四十九年臺上字第二六六號等判例，與上述意
    旨不符部分，均已不再援用。最高法院八十二年度臺上字第
    四三七五號、八十一年度臺上字第二五五三號、八十年度臺
    上字第二五九八號、七十六年度臺上字第一九八九號判決及
    最高法院八十年度第四次刑事庭會議均同此見解。是核被告
    乙○○雖出言恫嚇並持菜刀抵近被害人丙○○頸部威嚇被害
    人交付財物，然被害人並未因遭被告對之揚言且持菜刀之舉
    措而完全受制且置於被告之實力支配下，反亟欲掙脫，並旋
    於察見被告身體重心不穩且非專注之際立刻掙脫逃逸，顯見
    被告乙○○雖持菜刀抵近被害人丙○○頸部，但顯仍未將被
    害人丙○○置於己力之控制下，完全壓抑被害人之抗拒能力
    ，被害人斯時對被告之恫嚇交付財物之舉止，實有自由斟酌
    之餘地，而非達於身體上或精神上處於不能抗拒之程度甚明
    。揆諸前開說明，核被告乙○○向被害人丙○○脅迫恫嚇交
    付財物但尚未生得財結果之所為，係犯刑法第三百四十六條
    第三項、第一項之恐嚇取財未遂罪。公訴意旨認被告係犯刑
    法第三百三十條第二項、第一加重強盜未遂罪嫌，參諸上述
    說明，論罪容有誤會，然因起訴之基本社會事實與侵害之行
    為仍屬相同，爰依法變更起訴法條，附此敘明。又被告業已
    著手於犯罪行為之實行而不遂，為未遂犯，應依刑法第二十
    六條前段減輕其刑。又被告於行為時，因已屬泥罪狀態，且
    其精神狀態顯已達精神耗弱程度如前述，是應再依刑法第十
    九條第二項之規定減輕其刑，並依法遞減之。審酌被告乙○
    ○於深度酒醉後，竟任意公然對發送傳單之被害人丙○○恫
    嚇取財，情節匪淺，惟念其於警詢中已坦承犯行，且為一時
    失慮，飲酒過量致罹刑典，到庭態度良好，且未對被害人造
    成身體之具體傷害，業已得被害人之諒解而不願對之追究，
    並參酌其素行、犯罪動機、目的、手段及造成社會整體防衛
    機制之侵害程度等一切情狀，爰酌情量處如主文所示之刑，
    並諭知易科罰金之折算標準，以示懲儆。至扣案菜刀一支雖
    為被告持以犯罪所用之物，然非屬所有，此經被告到庭供明
    ：菜刀為其母所有等語在卷，且無證據證明確屬被告乙○○
    所有之物，是依法爰不併予諭知沒收，特此敘明。
據上論斷，應依刑事訴訟法第二百九十九條第一項前段、第三百
條、刑法第三百四十六條第一項、第三項、第二十六條前段、第
十九條第二項、第四十一條第一項，罰金罰鍰提高標準條例第一
條前段、第二條，判決如主文。
本案經檢察官賴慶祥到庭執行職務
中　　華　　民　　國　　94　　年　　12　　月　　19　　日
                  臺灣宜蘭地方法院刑事第三庭
                      審判長法  官  黃永勝
                            法  官  林楨森
                            法  官  陳嘉年
以上正本證明與原本無異。
如不服本判決應收受本判決後10日內向本院提出上訴書狀，其未
敘述上訴理由者，並得於提起上訴後10日內向本院補提理由書狀
 (均須按他造當事人之人數附繕本)「切勿逕送上級法院」。
                            書記官　詹玉惠
中　　華　　民　　國　　94　　年　　12　　月　　20　　日
附錄本案論罪科刑法條全文
刑法第三百四十六條第一項、第三項
意圖為自己或第三人不法之所有，以恐嚇使人將本人或第三人之
物交付者，處六月以上五年以下有期徒刑，得併科一千元以下罰
金。
前二項之未遂犯罰之。
